【裁判字號】    98,訴,41
【裁判日期】    980123
【裁判案由】    違反毒品危害防制條例
【裁判全文】
臺灣嘉義地方法院刑事判決                98年度訴字第41號
公  訴  人  臺灣嘉義地方法院檢察署檢察官
被      告  甲○○
上列被告因違反毒品危害防制條例案件，經檢察官提起公訴（97
年度撤緩毒偵字第20號），因被告於本院準備程序中就被訴事實
為有罪之陳述，經本院合議庭裁定由受命法官獨任以簡式審判程
序審理判決如下：
    主  文
甲○○施用第一級毒品，累犯，處有期徒刑柒月。
    犯 罪 事 實
一、甲○○曾於民國90年間因施用毒品案件，經本院以90年度毒
    聲字第52號裁定應送勒戒處所觀察、勒戒，後因無繼續施用
    毒品傾向，於90年4月23日執行完畢釋放，復於觀察、勒戒
    執行完畢釋放後5年內之93年1月及94年1月間，再犯施用第
    一級毒品案件，經本院以94年度訴緝字第19號判決判處有期
    徒刑11月確定，並於95年11月5日縮短刑期執行完畢出監。
    詎仍不知悔改，基於施用第一級毒品海洛因之犯意，於96年
    7月21日，在嘉義縣太保市○○路○段51之1號住處，以將海
    洛因摻水置於針筒注射身體之方式，施用海洛因1次。嗣經
    警於96年7月25日晚上10時25分許，於徵得甲○○之同意而
    採尿送驗後，確呈海洛因進入人體後，經代謝作用所分解生
    成之嗎啡陽性反應，始行發現。
二、案經嘉義縣警察局民雄分局報告臺灣嘉義地方法院檢察署檢
    察官偵查起訴。
    理  由
一、本件被告甲○○所犯係死刑、無期徒刑、最輕本刑為3年以
    上有期徒刑以外之罪，亦非高等法院管轄第一審案件，且被
    告於本院準備程序中，已就被訴事實為有罪之陳述，經告知
    簡式審判程序之旨後，被告及檢察官對於本件改依簡式審判
    程序審理均表示同意，經本院合議庭依刑事訴訟法第273條
    之1第1項規定，裁定本件由受命法官獨任以簡式審判程序加
    以審理，是本件之證據調查，依刑事訴訟法第273條之2規定
    ，不受同法第159條第1項、第161條之2、第161條之3、第16
    3條之1及第164條至第170條有關證據提示、交互詰問及傳聞
    法則有關限制證據能力等相關規定之限制，合先敘明。
二、上開犯罪事實，業據被告坦承不諱，且其本件為警採集送驗
    之尿液，經以酵素免疫法（EIA）初步篩檢及氣相層析質譜
    法（GC／MS）確認鑑定，檢驗結果確呈海洛因進入人體後，
    經代謝作用所分解生成之代謝物嗎啡之陽性反應，有高雄市
    立凱旋醫院96年8月6日濫用藥物尿液檢驗報告及代號與真實
    姓名對照表各1紙在卷可資佐證（見嘉義縣警察局民雄分局
    嘉民警偵字第0960083857號刑案偵查卷宗第5頁至第6頁）。
    足認被告上開任意性自白與事實相符，堪予採信。
三、按施用第一、二級毒品為犯罪行為，毒品危害防制條例第10
    條定有處罰明文。故施用第一、二級毒品者，依前揭規定本
    應科以刑罰。惟基於刑事政策，對合於一定條件之施用者，
    則依同條例第20條、第23條之規定，施以觀察、勒戒及強制
    戒治之保安處分。又毒品危害防制條例於92年7月9日修正公
    布，自93年1月9日施行，其中第20條、第23條將施用毒品之
    刑事處遇程序，區分為「初犯」及「5年內再犯」、「5年後
    再犯」。依其立法理由之說明：「初犯」，經觀察、勒戒或
    強制戒治後，應為不起訴處分或不付審理之裁定；經觀察、
    勒戒或強制戒治執行完畢釋放後，「5年內再犯」者，因其
    再犯率甚高，原實施之觀察、勒戒及強制戒治既已無法收其
    實效，爰依法追訴或裁定交付審理。至於經觀察、勒戒或強
    制戒治執行完畢釋放後，「5年後再犯」者，前所實施之觀
    察、勒戒或強制戒治已足以遮斷其施用毒品之毒癮，為期自
    新及協助其斷除毒癮，仍適用「初犯」規定，先經觀察、勒
    戒或強制戒治之程序。從而依修正後之規定，僅限於「初犯
    」及「5年後再犯」2種情形，始應先經觀察、勒戒或強制戒
    治程序。倘被告於5年內已再犯，經依法追訴處罰，縱其第3
    次（或第3次以上）再度施用毒品之時間，在初犯經觀察、
    勒戒或強制戒治執行完畢釋放5年以後，已不合於「5年後再
    犯」之規定，且因已於「5年內再犯」，顯見其再犯率甚高
    ，原實施觀察、勒戒或強制戒治，已無法收其實效，即應依
    該條例第10條處罰。至於第3次（或第3次以上）施用毒品之
    時間，是否宜有期間限制？以多久為適宜？則分屬刑事政策
    、專門醫學之範圍，非審判機關所能決定，有待循立法途徑
    解決。本件被告曾於90年間因施用毒品案件，經本院以90年
    度毒聲字第52號裁定應送勒戒處所觀察、勒戒，後因無繼續
    施用毒品傾向，於90年4月23日執行完畢釋放，復於觀察、
    勒戒執行完畢釋放後5年內之93年1月及94年1月間，再犯施
    用第一級毒品案件，經本院以94年度訴緝字第19號判決判處
    有期徒刑11月確定，並於95年11月5日縮短刑期執行完畢出
    監等節，有臺灣高等法院被告前案紀錄表在本院卷可按。是
    被告於經觀察、勒戒後，曾於5年內再犯施用毒品案件，經
    依法追訴處罰，揆諸上揭說明，本案自無再經觀察、勒戒及
    強制戒治之必要，檢察官逕行起訴，即無不合。本件事證明
    確，被告犯行堪以認定。
四、又查海洛因為毒品危害防制條例第2條第2項第1款所定之第
    一級毒品，故核被告所為，係犯毒品危害防制條例第10條第
    1項之施用第一級毒品罪。被告持有海洛因以施用，其持有
    之低度行為，應為施用之高度行為所吸收，不另論罪。再其
    前因施用第一級毒品案件，經本院以94年度訴緝字第19號判
    決判處有期徒刑11月確定，並於95年11月5日縮短刑期執行
    完畢出監之情，已如上述，其於受徒刑之執行完畢後，5年
    以內故意再犯本件有期徒刑以上之罪，為累犯，應依法加重
    其刑。爰審酌被告曾因施用毒品經裁定觀察、勒戒及判處徒
    刑執行完畢，猶未知警惕而再犯本案，足見其未徹底戒除施
    用毒品之惡習，惟念及施用毒品本質上係戕害自身健康之行
    為，尚未嚴重破壞社會秩序或侵害他人權益，且被告坦承犯
    行、犯後態度尚可暨其犯罪之動機、目的、手段、智識程度
    等一切情狀，量處如主文所示之刑。
據上論斷，應依刑事訴訟法第273條之1第1項、第299條第1項前
段，毒品危害防制條例第10條第1項，刑法第11條前段、第47條
第1項，判決如主文。
本案經檢察官郭志明到庭執行職務。
中    華    民    國    98    年    1     月    23    日
                  刑事第四庭    法  官  吳育霖
以上正本證明與原本無異。
如不服本判決應於收受判決後10日內向本院提出上訴書狀，並應
敘述具體理由；其未敘述上訴理由者，應於上訴期間屆滿後20日
內向本院補提理由書（均須按他造當事人之人數附繕本）「切勿
逕送上級法院」。告訴人或被害人如對於本判決不服者，應具備
理由請求檢察官上訴，其上訴期間之計算係以檢察官收受判決正
本之日期為準。
中    華    民    國    98    年    1     月    23    日
                                書記官  林美芳
附錄本案論罪科刑法條：
毒品危害防制條例第10條
施用第一級毒品者，處6月以上5年以下有期徒刑。
施用第二級毒品者，處3年以下有期徒刑。


司法院資訊處製作；財團法人民間司法改革基金會備份。
